最高法院刑事判決　　　　　　　　　　　　　　　九十三年度台上字第二七九四號
　　上　訴　人
　　即 自 訴人　甲○○
　　自訴代理人　戴國石律師
　　　　　　　　蔡吉記律師
　　被　　　告　乙○○
右上訴人因自訴被告誣告案件，不服台灣高等法院高雄分院中華民國九十年十月十九
日第二審判決（九十年度上訴字第一二０三號，自訴案號：台灣高雄地方法院九十年
度自字第七六號），提起上訴，本院判決如左：
    主  文
原判決撤銷，發回台灣高等法院高雄分院。
    理  由
本件原判決以上訴人即自訴人甲○○自訴意旨略以：被告乙○○與上訴人有親戚關係
，因與上訴人就高雄市○○區○○街四十二巷二十一號房屋改建有所爭執，於民國八
十九年二月十八日上午某時，上訴人派人欲整修上開房屋時，與被告之子薛藤樹及堂
兄弟薛永豐、薛杉昭發生衝突，然被告明知上訴人並無與之有肢體上接觸，竟意圖使
上訴人受刑事處分，於八十九年三月二日向高雄市政府警察局左營分局刑事組提出上
訴人以徒手推倒被告之方式，致被告受有後顱枕部四〤三公分之挫傷瘀腫之傷害告訴
，由台灣高雄地方法院檢察署以八十九年度偵字第七一九０號將上訴人以涉嫌傷害罪
提起公訴，嗣於台灣高雄地方法院九十年度易字第一八六號傷害案件審理中，被告主
動提出撤回傷害告訴，始知上情，因認被告涉犯刑法第一百六十九條第一項之誣告罪
嫌云云。經審理結果，認為被告犯罪不能證明，因而撤銷第一審科刑判決，改判諭知
被告無罪，固非無見。
惟查(一)、卷查被告於第一審審理中供陳「（問：當天（指八十九年二月十八日上午）
自訴人是否有打傷妳？）我自己後退，撞到東西跌倒，但之前自訴人有很大聲向我說
話，我才一直後退」、「（問：自訴人有無推妳？）她沒有推我」等語無訛（見第一
審卷第七十八頁）。依被告所稱，上訴人於八十九年二月十八日上午，與被告並無肢
體上之接觸。然台灣高雄地方法院九十年度易字第一八六號甲○○傷害一案，被告於
警局指稱「（問：八十九年二月十八日十時許，你與薛藤樹、薛永豐等人是否前往本
市○○區○○街四十二巷二十一號甲○○之女住處，出言恐嚇辱罵不得再檢舉揚善堂
搭建屋頂鐵架一事，否則要給她好看？）我們是去勸她不要再檢舉，並沒有恐嚇要給
她好看，但相勸中蔡女不但不理會，反而要推我出去屋外，致我後腦撞到牆壁受傷…
…」「（你的傷勢如何？）我的後顱枕部挫傷瘀腫，有法醫師涂健蕃之驗傷診斷書一
紙」「（妳是否要提出傷害告訴？）我要對甲○○提出傷害告訴」等語（見高雄市政
府警察局左營分局影印卷第二頁），又提出驗傷診斷書明白指稱上訴人以手推擠被告
，致其撞到牆壁而受傷。何以被告前後供述不一？究竟上訴人當天有無推擠被告？被
告於第一審不利於己之供述，攸關其是否成立誣告罪。乃原審對於被告上開不利供述
棄置不論，已有理由不備之違法。(二)、原判決雖以證人邱吳金蘭並非自始至終均在場
見聞，無從採為不利於被告之證據。惟查證人邱吳金蘭於台灣高雄地方法院九十年度
易字第一八六號甲○○傷害一案審理中結證「當時我承攬房子的土木工作，當時我們
在房子裡面工作（即卷附照片中戴斗笠的那一位），被告（指甲○○）有進來站在我
旁邊，當時薛永豐及乙○○都有進來到我工作的地點，我有聽見他們有談到寺廟的事
情，原先告訴人（乙○○）是好言勸被告（甲○○）不要拆揚善堂但被告執意不聽，
他們就愈講愈大聲，被告當時要照相，其中一位即在庭上的薛藤樹就將被告的照相機
丟掉，當時乙○○有站在旁邊好言相勸，但我忘記她站在那裡了，後來被告就自後面
跑出去，在現場時我並沒有看見被告與告訴人有肢體衝突，他們都是言語上的爭執。
他們都跑出去房子外面的馬路後我就繼續做我的工作，他們在外面所發生的事情我就
不知道了。我工作的地點有很多房間，我在大門進去的第一間後面隔間的廚房工作，
他們剛開始是在第一間房間內爭執，後來被告就一直往我工作的這一間過來，之後被
告就自我旁邊的後門跑出去。」等語（見該影印卷第七十五、七十六頁）。證人邱吳
金蘭所證內容似包括被告勸說薛藤樹等人，及上訴人之相機遭薛藤樹搶摔在地，上訴
人跑離房屋等情在內，此與被告上揭警局所指訴上訴人推擠被告致其頭部受傷一節，
似均係在屋內發生，且皆在邱吳金蘭工作之場所？原審未詳予深究邱吳金蘭之證詞與
被告指訴上訴人對之傷害之時間地點，是否相同？遽認證人邱吳金蘭之證詞不可採，
尚有未合。(三)、再據當時在場之被告之姪兒薛永豐於上揭甲○○傷害案件第一審審理
時供稱「……當時被告（指上訴人）並沒有出手去推是用雙手在她自己胸前外揮作勢
要趕我們出去，乙○○距離被告（指上訴人）約一台尺，乙○○背對門口，乙○○一
直退到門邊時就跌倒撞到牆」（見同上卷第一一三頁）。依薛永豐所供，上訴人當時
似未出手推被告，原判決對於上揭不利於被告之證詞，未加審酌，亦未說明其不採納
之理由，自有理由不備之違法。上訴意旨指摘原判決不當，非無理由，應認原判決有
發回更審之原因。
據上論結，應依刑事訴訟法第三百九十七條、第四百零一條，判決如主文。
中　　　華　　　民　　　國　　九十三　　年　　　五　　　月　　三十一　　日
                              最高法院刑事第二庭
                                  審判長法官  陳　錫　奎
                                        法官  洪　清　江
                                        法官  李　伯　道
                                        法官  洪　文　章
                                        法官  花　滿　堂
      右正本證明與原本無異
                                              書  記  官
中　　　華　　　民　　　國　　九十三　　年　　　六　　　月　　　四　　　日
                                                                        Ｋ
